臺灣高等法院高雄分院刑事判決　　　　96年度交上易字第30號
上　訴　人　臺灣屏東地方法院檢察署檢察官
被　　　告　甲○○
上列上訴人因被告公共危險案件，不服臺灣屏東地方法院95年度
交易字第28號中華民國95年11月30日第一審判決（起訴案號：臺
灣屏東地方法院檢察署95年度偵字第760 號），提起上訴，本院
判決如下：
     主  文
上訴駁回。
　　事實及理由
一、本案經本院審理結果，認原審判決認事用法並無不合，量刑
    亦稱允當，應予維持，並引用原審判決書記載之事實、證據
    及理由（如附件）。
二、檢察官上訴意旨以被告甲○○前即曾因相同案件，先後經法
    院判處有期徒刑三月及四月確定，且執行完畢，竟猶再犯本
    次案件，顯見刑罰對之未生嚇阻再犯罪使其改過遷善之效，
    原審判處有期徒刑6 月，並諭知易科罰金之折算標準，顯然
    太輕，建請改判有期徒刑10月，以儆效尤云云。
三、經查，被告因嗜酒貪杯，屢次於酒後猶駕車上路，無視行車
    及用路人之安全，固有不是，被告本次因酒後駕駛自小客車
    擦撞騎機車之乙○○，致使乙○○人車倒地受傷，犯罪後已
    與被害人乙○○成立和解，賠償損害，乙○○並已就過失傷
    害撤回告訴。本院審理時，被告表示其已痛改前非，不再喝
    酒，並已找到工作。提出其在奇美電子八廠新建工程工作之
    工地危害講習簽名單及原審法院民事和解筆錄為證，經本院
    就其酒後駕車之不良習慣予以訓斥並曉諭其應有守法之觀念
    後，被告已口頭保證其以後絕不再犯，本院寧信被告應有澈
    底悔悟之誠意，爰願意再給被告一次機會，而認檢察官之上
    訴並無理由，應予駁回。
四、據上論斷，應依刑事訴訟法第368 條、第373 條，判決如主
    文。
本案經檢察官許月雲到庭執行職務。
中　　華　　民　　國　　96　　年　　3 　　月　　30　　日
                  刑事第四庭    審判長法  官  蕭權閔
                                      法  官  吳進寶
                                      法  官  陳吉雄
以上正本證明與原本無異。
本件判決不得上訴。
中　　華　　民　　國　　96　　年　　4 　　月　　2 　　日
                                書   記   官  梁美姿
                                                      Ｆ
附件：
臺灣屏東地方法院刑事判決　　　　　　　95年度交易字第28號
公　訴　人　臺灣屏東地方法院檢察署檢察官
被　　　告　甲○○
上列被告因公共危險案件，經檢察官提起公訴（95年度偵字第76
0號），本院判決如下：
    主  文
甲○○服用酒類，不能安全駕駛動力交通工具而駕駛，累犯，處
有期徒刑陸月，如易科罰金，以銀元佰元折算壹日。
    理  由
一、甲○○前於民國91年間因酒醉駕車公共危險案件，經本院91
    年度簡字第70號判決判處有期徒刑3 月確定，於92年3 月5
    日易科罰金執行完畢；復於93年間因酒醉駕車公共危險案件
    ，經本院93年度交簡字第309 號判決判處有期徒刑4 月確定
    ，於94年1 月27日易科罰金執行完畢。詎其猶不知悔改，於
　　民國94年12月27日20時許，在其父親位於高雄市○○路住處
　  飲用含有酒精成分之高粱酒後，明知酒後駕駛動力交通工具
    ，會因飲酒而降低操控能力，竟於同日20時20分許，在酒後
    已不能安全駕駛動力交通工具之狀態下，仍駕駛車牌號碼39
    83－JP號自小客車上路，並沿屏東市○○街由屏東市往鹽埔
    鄉方向行駛，於同日22時5 分許，行經屏東市○○街與四維
    路口時，因受酒精影響致注意力、控制力降低，致疏未注意
    汽車行駛至交岔路口，轉彎車應讓直行車先行，而貿然左轉
    欲進入屏東市○○路，適有乙○○騎乘車牌號碼XXW －917
    號重型機車沿屏東市○○路直行而至，甲○○見狀已閃避不
    及，二車因而發生擦撞車禍，並造成乙○○人車倒地受傷（
    過失傷害部分未據告訴）。嗣經警據報後前往處理，並於同
    日23時4 分許對甲○○施以酒精濃度測試，測得甲○○呼氣
    所含酒精濃度為每公升0.41毫克，始知上情。
二、案經屏東縣警察局屏東分局報請臺灣屏東地方法院檢察署檢
    察官偵查起訴。
　　理　由
壹、程序方面：
　　按被告以外之人（包括證人、鑑定人、告訴人、被害人及共
    同被告等）於審判外之陳述雖不符前4 條之規定，而經當事
    人於審判程序同意作為證據，法院審酌該言詞陳述或書面陳
    述作成時之情況，認為適當者，亦得為證據；當事人、代理
    人或辯護人於法院調查證據時，知有第159 條第1 項不得為
    證據之情形，而未於言詞辯論終結前聲明異議者，視為有前
    項之同意，刑事訴訟法第159 條之5 定有明文。立法意旨在
    於傳聞證據未經當事人之反對詰問予以核實，原則上先予排
    除。惟若當事人已放棄反對詰問權，於審判程序中表明同意
    該等傳聞證據可作為證據；或於言詞辯論終結前未聲明異議
    ，基於尊重當事人對傳聞證據之處分權，及證據資料愈豐富
    ，愈有助於真實發見之理念，且強化言詞辯論主義，使訴訟
    程序得以順暢進行，上開傳聞證據亦均具有證據能力。本件
    證人乙○○曾於警詢中為陳述，其性質雖屬傳聞證據，且查
    無符合刑事訴訟法第159 條之1 至之4 條之情形，惟其所為
    之上開警詢筆錄內容，業經於本院審判程序時予以提示並告
    以要旨，且各經檢察官及被告表示意見。當事人已知上述筆
    錄乃傳聞證據，且均未於言詞辯論終結前對該等筆錄內容異
    議，依上開規定，證人乙○○於警詢中之證言，應具有證據
    能力。
貳、實體方面：
一、上開事實，業據被告洪慶於本院審理時坦承不諱，核與證人
    即被害人乙○○於警詢時之證述情節大致相符（見警詢第3
    頁反面、第4 頁），且有屏東縣警察局交通事故當事人酒精
    測定紀錄表、刑法第185 條之3 案件測試觀察紀錄表、道路
    交通事故現場圖、道路交通事故調查報告表(一)、(二)各1 紙及
    現場照片14幀在卷可稽。而觀之上開觀察紀錄表所載，為警
　　查獲當時，身上有散發強烈的酒精氣味；於為直線行走（走
　  路轉灣測試）測試時，須停下來平衡，無法遵照員警示範動
    作或指示進行；於平衡感（單腳站立）測試時，將腳放下等
    情，並參以被告酒後駕車肇事，堪認被告駕車當時，確已達
    於不能安全駕駛動力交通工具之程度。從而，本件事證明確
    ，被告犯行堪予認定。
二、核被告所為，係犯修正前刑法第185 條之3 之服用酒類不能
    安全駕駛動力交通工具而駕駛罪。又95年6 月14日公布增訂
    ，於同年7 月1 日施行之刑法施行法第1 條之1 規定：「中
    華民國94年1 月7 日刑法修正施行後，刑法分則編所定罰金
    之貨幣單位為新臺幣。94年1 月7 日刑法修正時，刑法分則
    編未修正之條文定有罰金者，自94年1 月7 日刑法修正施行
    後，就其所定數額提高為30倍。但72年6 月26日至94年1 月
    7 日新增或修正之條文，就其所定數額提高為3 倍」。故自
    95年7 月1 日起，刑法第185 條之3 之服用酒類不能安全駕
    駛動力交通工具而駕駛罪之法定刑，已由原先「1 年以下有
    期徒刑、拘役或3 萬元以下罰金」修改為「1 年以下有期徒
    刑、拘役或新臺幣9 萬元以下罰金」。因原規定之「罰金3
    萬元」係以銀元計算，依現行法規所定貨幣單位折算新臺幣
    條例第2 條規定計算結果即「新臺幣9 萬元」。因此本罪之
    徒刑、拘役及罰金刑上限，修正前後並無變更。惟修正後刑
    法第33條第5 款規定：「罰金：新臺幣1,000 元以上，以百
    元計算之」，修正前之刑法同條款則規定：「罰金：1 元以
    上」，故依修正後之規定，刑法第185 條之3 之法定刑有關
    罰金刑之下限已經提高。是比較新舊法之結果，自以舊法對
    被告較為有利，依刑法第2 條第1 項前段規定，刑法185 條
    之3 所定罰金刑提高部分，自應依行為時法之規定。又修正
    後刑法第47條第1 項修訂累犯，以出於故意再犯者為限，將
    再犯為過失犯者排除於累犯規定，故就再犯者係過失犯之情
    形，雖有科刑規範變更之情事，然查被告前於91年間因酒醉
    駕車公共危險案件，經本院91年度簡字第70號判決判處有期
    徒刑3 月確定，於92年3 月5 日易科罰金執行完畢；復於93
    年間因酒醉駕車公共危險案件，經本院93年度交簡字第309
    號判決判處有期徒刑4 月確定，於94年1 月27日易科罰金執
    行完畢，有臺灣屏東地方法院檢察署刑案資料查註紀錄表及
    臺灣高等法院被告全國前案紀錄表各1 份在卷可按，其於受
    有期徒刑之執行完畢後，5 年之內再故意犯有期徒刑以上之
    本罪，不論依修正前刑法第47條或修正後刑法第47條第1 項
    之規定，均構成累犯，對被告而言並無有利或不利之情形，
    自不生新、舊法比較之問題，應逕依裁判時之刑法第47條第
    1 項規定，論以累犯並加重其刑。爰審酌被告飲酒之程度、
    駕駛之動力交通工具為自小客車、對使用道路之人、車所生
    之危害，犯後供承酒醉駕車、態度尚稱良好等一切情狀，量
    處如主文所示之刑。再修正後刑法第41條第1 項有關易科罰
    金折算標準，由修正前所規定「得以1 元以上3 元以下折算
    1 日」提高為「以新臺幣1,000 元、2,000 元、3,000 元折
    算1 日」，並刪除「因身體、教育、職業或家庭之關係，執
    行顯有困難者」之條件，第2 項增訂「前項規定於數罪併罰
    ，其應執行之刑未逾6 月者，亦適用之」；而修正前刑法第
    41條第1 項之折算標準，係以1 元以上3 元以下折算1 日，
    依修正前罰金罰鍰提高標準條例第2 條規定，就其原定數額
    提高為100 倍折算1 日（經折算為新臺幣後，應以新臺幣30
    0 元以下900 元以上折算1 日），故關於易科罰金之折算標
    準，顯以修正前之折算標準對被告較有利，故依刑法第2 條
    第1 項前段，應適用修正前刑法第41條第1 項前段、修正前
    罰金罰鍰提高標準條例第2 條之規定，諭知易科罰金之折算
    標準。
三、應依刑事訴訟法第299 條第1 項前段，刑法第2 條第1 項、
    第185 條之3 （修正前）、第47條第1 項、第41條第1 項前
    段（修正前）、罰金罰鍰提高標準條例第1 條前段、第2 條
    （修正前），判決如主文。
中　　華　　民　　國　　95　　年　　11　　月　　30　　日
                  交通法庭    審判長法  官  羅森德
                                    法  官  陳海寧
                                    法  官  蘇碧珠
以上正本證明與原本無異。
如不服本件判決應於收受本判決送達後10日內向本院提出上訴書
狀（均須按他造當事人之人數附繕本）。
中　　華　　民　　國　　95　　年　　11　　月　　30　　日
                                    書記官  賀燕花
附錄本判決論罪科刑法條
修正前刑法第185條之3：
服用毒品、麻醉藥品、酒類或其他相類之物，不能安全駕駛動力
交通工具而駕駛者，處1 年以下有期徒刑、拘役或3 萬元以下罰
金。
